【裁判字號】    98,交聲,444
【裁判日期】    980914
【裁判案由】    聲明異議
【裁判全文】
臺灣臺南地方法院交通事件裁定         98年度交聲字第444號
移送機關    交通部公路總局嘉義區監理所新營監理站
異議人即
受處分人    乙○○
                    號5樓之2.
上列異議人即受處分人因違反道路交通管理處罰條例案件，對於
交通部公路總局嘉義區監理所新營監理站民國98年4 月10日所為
之裁決處分（處分案號：新監裁違字第裁73-AEV808507號），聲
明異議，本院裁定如下：
    主  文
原處分撤銷。
乙○○不罰。
    理  由
一、原處分意旨略以：異議人即受處分人乙○○（下稱異議人）
    駕駛車牌號碼Y7－9988號自用小客車，於民國96年7 月29日
    22時許，在臺北市○○路○段68巷口前，有行經燈光號誌管
    制之交岔路口闖紅燈之違規行為，遭臺北市政府警察局南港
    分局警員當場攔停製單舉發，嗣經移送機關即交通部公路總
    局嘉義區監理所新營監理站認其違規事證明確，依照道路交
    通管理處罰條例第53條第1 項、第63條第1 項第3 款及違反
    道路交通管理事件統一裁罰基準表之規定，裁處異議人罰鍰
    新臺幣（下同）5,400 元，並記違規點數3 點等語。
二、本件聲明異議意旨略以：異議人並未於96年7 月29日到臺北
    市○○○○○道路交通管理事件通知單上「乙○○」之簽名
    ，非異議人所簽，異議人為此聲明異議等語。
三、按汽車駕駛人，行經有燈光號誌管制之交岔路口闖紅燈者，
    處1,800 元以上5,400 元以下罰鍰；汽車駕駛人，有違反道
    路交通管理處罰條例第53條之情形者，記違規點數3 點，道
    路交通管理處罰條例第53條第1 項、第63條第1 項第3 款固
    分別定有明文。惟按犯罪事實應依證據認定之，無證據不得
    認定犯罪事實；又不能證明被告犯罪或其行為不罰者，應諭
    知無罪之判決，刑事訴訟法第154 條第2 項、第301 條第1
    項分別定有明文。又認定不利於被告之事實，須依積極證據
    ，苟積極證據不足為不利於被告事實之認定時，即應為有利
    於被告之認定，更不必有何有利之證據；且事實之認定，應
    憑證據，如未能發現相當證據，或證據不足以證明，自不能
    以推測或擬制之方法，以為裁判基礎；而認定犯罪事實所憑
    證據，雖不以直接證據為限，間接證據亦包括在內；然而無
    論直接或間接證據，其為訴訟上之證明，須於通常一般之人
    均不致有所懷疑，而得確信其為真實之程度者，始得據為有
    罪之認定，若其關於被告是否犯罪之證明未能達此程度，而
    有合理性懷疑之存在時，事實審法院復已就其心證上理由予
    以闡述，敘明其如何無從為有罪之確信，因而為無罪之判決
    ，尚不得任意指為違法，最高法院分別著有30年上字第816
    號、40年台上字第86號、76年台上字第4986號等判例可資參
    照。而依道路交通管理處罰條例第89條規定，法院受理有關
    交通事件，準用刑事訴訟法之規定，前開規定及判例意旨自
    得適用於本件聲明異議案件，核先敘明。
四、經查：
(一)異議人駕駛車牌號碼Y7－9988號自用小客車，於96年7 月29
    日22時許，在臺北市○○路○段68巷口前，行經設有燈光號
    誌管制之臺北市○○路○ 段處，闖紅燈之違規行為，固遭臺
    北市政府警察局南港分局警員當場攔停製單舉發，惟證人即
    上揭自小客車之車主甲○○於98年5 月5 日本院調查時到庭
    結證：「（問：你是否認識在庭之異議人？）不認識。」、
    「（問：你有無車牌號碼Y7－9988號自小客車？）有。」、
    「（問：96年7 月29日該部自小客車有無借人使用？）有。
    」、「（問：你借給何人使用？）該人是我在台中打電動認
    識的朋友，我只知道他外號叫『阿南』，男，約68或69年次
    。」、「（問：該部自小客車你借給他多久時間？）在那段
    時間，我在等新公司的報到日期（96年8 月15日），所以本
    件違規當日我將該車借給阿南使用。」、「（問：『阿南』
    住哪裡？）我知道他租房子在台中市南區。」、「（問：你
    是否知道『阿南』姓什麼？）好像姓呂，叫呂什麼南的樣子
    。」、「（問：你的車子是幾年分的車？）1997年，白色本
    田雅哥2.0 。」、「（問：你是否知道本件闖紅燈之事情？
    ）我不知道，我沒有看過舉發單，且『阿南』也沒有告訴我
    。」、「（問：『阿南』多高？）約170 。跟異議人身高差
    不多，但與在庭之異議人長相不同。」、「（問：96年7 月
    29日向你借車後，『阿南』什麼時候將車還給你？）有還，
    因為『阿南』向我借車有好幾次，且每次借的時間不是一次
    借一個禮拜，可能是一天，或是頂多是過一個晚上就還我。
    」等語明確（詳本院卷第45頁至第46頁），並有汽車車籍查
    詢資料1 紙在卷可參。是依證人甲○○前揭證述可知，車牌
    號碼Y7－9988號自小客車所有人於96年7 月29日違規時，係
    將上開自小客車借予綽號「阿南」之男子使用，且經證人甲
    ○○當庭指認異議人，該名綽號「阿南」之男子之樣貌、年
    紀等特徵與異議人顯然有別，難認異議人即為綽號「阿南」
    之男子。是以，本件違規行為於96年7 月29日發生時，上開
    自小客車之車主並非異議人，且該自小客車非在異議人實力
    支配之下，駕駛該自小客車之人亦非異議人，是尚難以本件
    舉發違反道路交通管理事件通知單上有異議人「乙○○」之
    簽名，即逕予推認本件違規之行為人確為異議人。
(二)其次，證人即本件舉發之警員吳勝龍於98年5 月5 日本院調
    查時到庭結證：「（問：本件是否你舉發？）是我舉發的。
    」、「（問：當時的駕駛人有無簽名？）有。」、「（問：
    你有請駕駛人提出什麼證件嗎？）有，有請他出示駕照及該
    車行照。」、「（問：你有無核對？）有。」、「（問：你
    可以確認當時簽名的乙○○是否係在場之乙○○？）我沒有
    辦法確認。」、「（問：你核對駕駛人提出之駕駛執照，有
    無輸入電腦？）沒有，因為該駕駛人當場提出駕照正本。」
    、「（問：當時違規人如何闖紅燈？）是直行的闖紅燈。」
    、「（問：本件有無拍照或錄影採證？）無，是現場目視舉
    發。」、「（問：當時車上只有駕駛人一個人或是還有其他
    人？）忘記了。」、「（問：當時違規駕駛人是否係在你右
    邊之證人甲○○？）沒有辦法確認。」等語明確（詳本院卷
    第46頁至第47頁）。則依證人吳勝龍前揭證述可知，證人吳
    勝龍固於前揭時、地，舉發本件道路交通違規事件，然其無
    法指認當時所攔停舉發之駕駛人是否即為本件之異議人，且
    本件亦不能排除他人持用非法偽造異議人之證件冒用異議人
    之名義之可能性，從而，證人吳勝龍當時所舉發之駕駛人是
    否確為異議人，顯有疑義。故本件違規行為在無其他證據可
    供佐證之下，自不能以推測或擬制之方法，遽認異議人確有
    本件之違規行為。
五、綜上所述，本件依調查所得之證據，尚不足以證明異議人於
    前揭時、地，確有駕駛車牌號碼Y7－9988號自用小客車，有
    燈光號管制管制之交岔路口闖紅燈之違規行為。此外，復查
    無其他積極證據足資證明異議人之違規行為，揆諸前開說明
    ，自不得為異議人不利之認定。移送機關未經詳查，遽依道
    路交通管理處罰條例第53條第1 項及第63條第1 項第3 款及
    違反道路交通管理事件統一裁罰基準表之相關內容，裁處異
    議人罰鍰5,400 元，及記違規點數3 點之處分，應有未洽。
    異議人不服，聲明異議為有理由，應依法將原處分撤銷，並
    為異議人不罰之諭知。
六、據上論斷，應依道路交通管理處罰條例第87條第2 項，道路
    交通案件處理辦法第20條前段，裁定如主文。
中    華    民    國    98    年    9     月    14    日
                        交通法庭法  官  鄭燕璘
以上正本證明與原本無異。
如不服本裁定應於送達後5日內向本院提出抗告狀。
                                書記官  蔡明峰
中    華    民    國    98    年    9     月    7     日


司法院資訊處製作；財團法人民間司法改革基金會備份。
